【裁判字號】    98,簡上,518
【裁判日期】    981231
【裁判案由】    清償債務
【裁判全文】
臺灣臺北地方法院民事判決      九十八年度簡上字第五一八號
上  訴  人  丁○○
訴訟代理人  丙○○
被上訴人    國泰世華商業銀行股份有限公司
法定代理人  乙○○
訴訟代理人  甲○○
訴訟代理人  戊○○
上列當事人間請求清償債務事件，上訴人對於中華民國九十八年
六月四日本院台北簡易庭九十七年度北簡字第一三九五一號第一
審判決提起上訴，經本院於民國九十八年十二月十七日言詞辯論
終結，判決如下：
    主  文
上訴駁回。
第二審訴訟費用由上訴人負擔。
    事實及理由
一、被上訴人主張：
（一）原台灣第一信託投資股份有限公司於民國八十七年七月二
      十日變更為匯通商業銀行股份有限公司，後於九十一年六
      月三日更名為國泰商業銀行股份有限公司，再於九十二年
      六月二十六日經財政部核准與世華聯合商業銀行股份有限
      公司合併，國泰商業銀行股份有限公司為消滅公司，世華
      聯合銀行股份有限公司為存續公司，並於九十二年十月二
      十七日經經濟部核准登記更名為國泰世華商業銀行股份有
      限公司，原國泰商業銀行股份有限公司及原世華聯合商業
      銀行股份有限公司之權利義務關係由合併後存續並更名之
      國泰世華商業銀行股份有限公司即被上訴人依據公司法第
      七十五條之規定概括承受。
（二）上訴人前於八十九年六月二十八日與被上訴人之前身即世
      華聯合商業銀行股份有限公司成立信用卡使用契約，並領
      取卡號為 0000000000000000 之 VISA 信用卡（下稱系爭
      信用卡），依約上訴人於領取系爭信用卡之後即得於各特
      約商店記帳消費，然應於當期繳款截止日前向被上訴人繳
      清消費款，或以循環信用方式繳付最低應繳金額，上訴人
      如逾期清償，除喪失期限利益，應全數繳清消費款之外，
      應另行給付被上訴人按照年息百分之十九點七計算之利息
      ，而上訴人截至九十年八月十八日為止，尚有新台幣（下
      同）四萬一千二百二十九元（本金部分為三萬七千三百零
      四元）未清償。上訴人嗣後於八十九年七月四日向世華商
      業銀行股份有限公司申請以代償卡代付其於英商渣打標準
      銀行台北分行之信用卡欠款，被上訴人並收取代償手續費
      二百元，而就代償部分之利息計算方式係以代償後，前一
      年以年息百分之十一點六六計收利息，上述期間屆滿後，
      更以年息百分之十九點七計收利息，截至九十年八月十八
      日為止，尚有帳款六萬四千一百七十五元（本金部分為五
      萬九千七百十八元）未清償。
（三）上訴人之扣款一萬零九百四十三元，依約先沖利息一萬六
      千二百四十五元，故該筆一萬零九百四十三元並無法沖抵
      上訴人所積欠之本金，而契約本就約定按照利率百分之十
      九點七計收利息，故上訴人辯稱該筆一萬零九百四十三元
      應先抵充本金，並非有據。
（四）綜上，上訴人截至九十年八月十八日為止，尚有信用卡帳
      款四萬一千二百二十九元、代償債務六萬四千一百七十五
      元，共計十萬一千六百零一元尚未清償，雖經被上訴人催
      討，然上訴人迄今尚未清償，上訴人爰依據信用卡使用契
      約關係與消費借貸契約關係，請求被上訴人給付十萬一千
      六百零一元及其中本金九萬七千零二十二元自九十年八月
      十九日起至清償日止，按年息百分之十九點七計算之利息
      。
二、上訴人辯稱：上訴人實有誠意解決債務，除被上訴人之上開
    債權以外，上訴人業已經清償所積欠之其餘數家銀行之信用
    卡債務，而被上訴人就上開債權不應收取利息，蓋利息部分
    實為消費陷阱，則上訴人已經扣款之一萬零九百四十三元如
    能自欠款本金九萬七千零二十二元中扣除，上訴人願清償剩
    餘之八萬六千零七十九元。
三、原審為被上訴人勝訴之判決，並依職權宣告假執行，上訴人
    不服提起本件上訴，於本院為上訴聲明：原判決廢棄，被上
    訴人於第一審之訴駁回。被上訴人為答辯聲明：上訴駁回。
四、首查：
（一）原台灣第一信託投資股份有限公司於民國八十七年七月二
      十日變更為匯通商業銀行股份有限公司，後於九十一年六
      月三日更名為國泰商業銀行股份有限公司，再於九十二年
      六月二十六日經財政部核准與世華聯合商業銀行股份有限
      公司合併，國泰商業銀行股份有限公司為消滅公司，世華
      聯合銀行股份有限公司為存續公司，並於九十二年十月二
      十七日經經濟部核准登記更名為國泰世華商業銀行股份有
      限公司，原國泰商業銀行股份有限公司及原世華聯合商業
      銀行股份有限公司之權利義務關係由合併後存續並更名之
      國泰世華商業銀行股份有限公司即被上訴人依據公司法第
      七十五條之規定概括承受。
（二）上訴人於八十九年六月二十八日與被上訴人之前身即世華
      聯合商業銀行股份有限公司成立信用卡使用契約，並領取
      系爭信用卡使用，截至九十年八月十八日為止，上訴人尚
      積欠四萬一千二百二十九元（本金部分為三萬七千三百零
      四元）未清償。
（三）上訴人於八十九年七月四日向世華商業銀行股份有限公司
      申請以代償卡代付其於英商渣打標準銀行台北分行之信用
      卡欠款，截至九十年八月十八日為止，上訴人尚有帳款六
      萬四千一百七十五元（本金部分為五萬九千七百十八元）
      未清償。
（四）上訴人於九十年八月十八日之後，為被上訴人扣款一萬零
      九百四十三元。
    以上事實，有上訴人所提出之經濟部部九十二年六月二十六
    日函文（原審卷宗第六頁）、公司變更登記表（原審卷宗第
    七頁）、信用卡消費帳款債權明細表（原審卷宗第八頁）、
    信用卡申請書及餘額代償申請表格（原審卷宗第九頁）及約
    定條款（原審卷宗第十頁至第十一頁）九十年八月信用卡對
    帳單（原審卷宗第十二頁至第十五頁）、催收呆帳回收報表
    （原審卷宗第二十七頁）各一份為證，應可確認。
五、其次，被上訴人主張上訴人尚積欠上開消費帳款未清償，而
    請求上訴人給付之，上訴人則以前揭情事資為抗辯，是本案
    兩造所爭執而為本院應予釐清者，應為下列事項即：
（一）被上訴人按照年息百分之十九點七計收利息，有無理由？
（二）上訴人之上開一萬零九百四十三元扣款，得否抵充上訴人
      所積欠之本金？
六、查上開約定條款第十條、第十五條均已記載明確按照年利率
    十九點七計算利息，又按約定利率，超過週年百分之二十者
    ，債權人對於超過部分之利息，無請求權，民法第二百零五
    條有明文規定。則本於當事人意思自主與契約自由原則，兩
    造既然於締約之際，均同意且合意被上訴人得就消費帳款與
    借貸款本金部分，按照年息百分之十九點七計收利息，且上
    開約定利率並未逾越法定利率即週年百分之二十之標準，則
    被上訴人向上訴人請求給付按照上開利率計算之利息，即非
    法之所不許。
七、再查，上開約定條款第十九條「抵銷及抵充」記載「持卡人
    經貴行依第二十二條主張視為全部到期之權利時，貴行得將
    持卡人（含商務卡申請人）寄存於貴行之各種存款及或信託
    資金及對貴行之一切債權期前清償，並得將期前清償之款項
    抵銷持卡人對貴行所負之債務。貴行預定抵銷之意思表示，
    自登帳扣抵時即生抵銷之效力。同時貴行發給持卡人（含商
    務卡申請人）之存摺、存單及其他債權憑證，在抵銷範圍內
    失其效力。如抵銷之金額不足抵償持卡人對貴行所負之全部
    債務者，依民法第三百二十一條至第三百二十三條規定抵充
    之。但貴行指定之順序及方法較民法第三百二十三條之規定
    更有利於持卡人者，從其指定。」，又清償人所提出之給付
    ，應先抵充費用，次充利息，次充原本，民法第三百二十三
    條前段有明文規定。是被上訴人主張上訴人遭扣款之一萬零
    九百四十三元應先抵充上訴人所積欠之利息一萬六千二百四
    十五元，應屬有理，上訴人辯稱上開款項應抵充本金，洵屬
    無據。
八、綜上，上訴人前揭辯解均難謂可採，從而被上訴人請求上訴
    人給付十萬一千六百零一元及其中本金九萬七千零二十二元
    自九十年八月十九日起至清償日止，按年息百分之十九點七
    計算之利息，應為有理由，原審為被上訴人勝訴之判決，並
    依職權宣告假執行，其認事用法均無不合，上訴人提起本件
    上訴，求為廢棄改判如其上訴聲明所示，為無理由，應予駁
    回。
九、本案事證已臻明確，兩造其餘主張與攻擊防禦方法，經核均
    與本案判決結果無影響，爰不一一予以審酌，附此敘明。
據上論結，本件上訴為無理由，依民事訴訟法第四百三十六條之
一第三項、第四百四十九條第一項、第七十八條，判決如主文。
中    華    民    國  九十八  年  十二    月  三十一日
                  民事第四庭  審判長法  官  周祖民
                                    法  官  余明賢
                                    法  官  匡  偉
以上正本係照原本作成。
本判決不得上訴。
中    華    民    國  九十八  年  十二    月  三十一日
                                    書記官  巫玉媛


司法院資訊處製作；財團法人民間司法改革基金會備份。
